【裁判字號】    99,易,358
【裁判日期】    990222
【裁判案由】    詐欺
【裁判全文】
臺灣板橋地方法院刑事判決               99年度易字第358號
公  訴  人  臺灣板橋地方法院檢察署檢察官
被      告  甲○○
上列被告因詐欺案件，經檢察官聲請以簡易判決處刑（98年度偵
字第25828 號、第27312 號、第27314 號），本院認不宜以簡易
判決處刑（原受理案號：98年度簡字第9641號），改適用通常程
序辦理，判決如下：
    主  文
本件公訴不受理。
    理  由
一、聲請簡易判決處刑意旨略以：被告甲○○明知將手機門號提
    供他人使用，可能幫助不法犯罪集團詐欺財物並逃避警方追
    緝，竟基於幫助詐欺之不確定故意，於民國98年4 月15日，
    在臺北市○○○路威寶電信股份有限公司（下稱威寶電信）
    西寧門市，辦理威寶電信之0000000000門號行動電話預付卡
    ，並以不詳之代價，將該行動電話門號出售予詐欺集團成員
    使用。嗣該犯罪集團成員意圖為自己不法之所有，於不詳時
    地，利用電腦設備連結網際網路(一)在露天拍賣網站上刊載拍
    賣手機訊息，致丁○○陷於錯誤，於98年4 月19日凌晨0 時
    21分許，在臺南市○區○○街130 之5 號，以網路銀行轉帳
    新臺幣（下同）4,500 元至劉德明之安泰商業銀行股份有限
    公司帳號00000000000000號帳戶內。(二)在雅虎奇摩拍賣網站
    上佯稱係賣家「tuhry2670 」、「joey11474 」，刊載拍賣
    I-POD 、數位相機各乙臺之啟事，致乙○○、戊○○分別陷
    於錯誤，各於98年4 月21日凌晨0 時21分許、2 時許，分別
    在臺北縣北投區○○路○ 段280 巷1 號、臺中縣豐原市○○
    路，轉帳7,500 元、1 萬5,000 元至黃士奇之中華郵政股份
    有限公司烏日郵局帳號000000000000000 號帳戶內。該詐騙
    集團某成員並於同月19日、21日多次以前開行動電話門號與
    丁○○、乙○○、戊○○聯絡，因渠等遲未收到標得商品，
    始知受騙並報警處理，循線查悉上情。因認被告涉有刑法第
    30條第1 項、第339 條第1 項之幫助詐欺取財罪嫌。
二、按同一案件繫屬於有管轄權之數法院者，由繫屬在先之法院
    審判之，但經共同之直接上級法院裁定，亦得由繫屬在後之
    法院審判，刑事訴訴訟法第8 條定有明文。次按依同法第8
    條之規定不得為審判者，應諭知不受理之判決，並得不經言
    詞辯論為之，刑事訴訟法第303 條第7 款及第307 條分別定
    有明文。此項訴訟法上所謂一事不再理之原則，關於實質上
    一罪或裁判上一罪，均有其適用，最高法院60年臺非字第77
    號判例可資參照。
三、經查，被告甲○○預見提供其所申辦之行動電話預付卡予他
    人使用，將可能遭詐欺集團利用以詐取財物，竟仍容任此一
    結果之發生，而基於縱有人以其行動電話實施詐欺犯罪，亦
    不違背其本意之幫助犯意，於民國98年4 月19日某時許，在
    不詳地點，以不詳之代價，將其所有之威寶電信之00000000
    00門號行動電話之預付卡，交付予年籍、姓名不詳之成年詐
    欺集團成員。嗣該成年詐欺集團成員即意圖為自己不法之所
    有，於同日，以上開電話撥打至施佳穎行動電話，誆稱其為
    雅虎奇摩網站之賣家，要求施佳穎依其指示匯款，使施佳穎
    陷於錯誤，而依其指示至提款機操作，並因而匯出1 萬5000
    元至KALIMAH SITI之新光商業銀行莊敬分行帳戶。嗣因施佳
    穎未收到所買物品，方知受騙，報警處理，因而報警循線查
    獲上情之幫助詐欺犯行，業經臺灣臺北地方法院檢察署檢察
    官於98年10月30日以98年度偵字第23414 號聲請簡易判決處
    刑，並於98年11月23日繫屬臺灣臺北地方法院（尚未判決）
    等情，此有前開聲請簡易判決處刑書、蓋有臺灣臺北地方法
    院收文戳之臺灣臺北地方法院檢察署函及臺灣高等法院被告
    前案紀錄表各1 份在卷可稽。查本件聲請人所認以被告交付
    其所有之行動電話預付卡之時間雖與上揭臺灣臺北地方法院
    檢察署檢察官認定之時間略有出入，惟觀諸兩者聲請簡易判
    決處刑內容，均係被告於98年4 月間交付其所有威寶電信之
    0000000000門號行動電話預付卡予詐騙集團成員，嗣詐騙集
    團成員以之撥打被害人之電話，致被害人陷於錯誤，分別匯
    入款項至他人帳戶內，是足認被告為單一之交付之幫助行為
    ，供正犯得以詐騙上開數被害人而遂行多次詐欺取財犯行，
    為一行為同時觸犯數幫助詐欺取財罪之同種想像競合犯關係
    ，為裁判上一罪之同一案件。又本案經聲請人於98年10月22
    日偵查終結而聲請簡易判決處刑，並於98年12月3 日始繫屬
    本院，此有本院收狀戳蓋印於臺灣板橋地方法院檢察署98年
    12月3 日丙○慎愛98偵25828 字第162298號函在卷可稽，是
    本院係繫屬在後之法院，自不得為實體上之裁判，揆諸上開
    說明，本件爰不經言詞辯論，逕為諭知不受理之判決。
四、至臺灣新竹地方法院檢察署於99年1 月7 日以竹檢國仁98偵
    8828字第00321 號及臺灣板橋地方法院檢察署於98年12月31
    日以丙○慎良98偵34205 字第96976 號聲請併辦部分，並未
    經起訴，而被告上開涉犯幫助詐欺取財罪嫌，本院依刑事訴
    訟法第8 條規定不得為審判，已如上述，是本院即無從併辦
    ，應退由該署檢察官另行處理，併此敘明。
據上論斷，應依刑事訴訟法第452 條、第303 條第7 款、第307
條，判決如主文。
中    華    民    國    99    年    2     月    22    日
                刑事第二十二庭  審判長法  官 潘長生
                                      法  官 侯志融
                                      法  官 曹惠玲
上列正本證明與原本無異。
如不服本判決，應於判決送達後10日內敘明上訴理由，向本院提
出上訴狀 (應附繕本) ，上訴於臺灣高等法院。其未敘述上訴理
由者，應於上訴期間屆滿後20日內向本院補提理由書「切勿逕送
上級法院」。
                                      書記官 許育菁
中    華    民    國    99    年    2     月    22    日

司法院資訊處製作；財團法人民間司法改革基金會備份。
